臺灣高等法院刑事判決　　　　　　　 100年度上訴字第1602號
上　訴　人
即　被　告　李欣中
上列上訴人即被告因違反毒品危害防制條例案件，不服臺灣板橋
地方法院100 年度訴字第721 號，中華民國100 年4 月26日第一
審判決（起訴案號：臺灣板橋地方法院檢察署100 年度毒偵字第
1610號），提起上訴，本院判決如下：
    主  文
上訴駁回。
    理  由
一、按不服地方法院之第一審判決而上訴者，應向管轄第二審之
    高等法院為之；上訴書狀應敘述具體理由；上訴書狀未敘述
    上訴理由者，應於上訴期間屆滿後20日內補提理由書於原審
    法院，逾期未補提者，原審法院應定期間先命補正；第二審
    法院認為上訴書狀未敘述理由或上訴有第362 條前段之情形
    者，應以判決駁回之，但其情形可以補正而未經原審法院命
    其補正者，審判長應定期間先命補正，刑事訴訟法第361 條
    、第367 條分別定有明文。所謂上訴書狀應敘述具體理由，
    必係依據卷內既有訴訟資料或提出新事證，指摘或表明第一
    審判決有何採證認事、用法或量刑等足以影響判決本旨之不
    當或違法，而構成應予撤銷之具體事由，始克當之（例如：
    依憑證據法則具體指出所採證據何以不具證據能力，或依憑
    卷證資料，明確指出所為證據證明力之判斷如何違背經驗、
    論理法則）；倘僅泛言原判決認定事實錯誤、違背法令、量
    刑失之過重或輕縱，而未依上揭意旨指出具體事由，或形式
    上雖已指出具體事由，然該事由縱使屬實，亦不足以認為原
    判決有何不當或違法者（例如：對不具有調查必要性之證據
    ，法院未依聲請調查亦未說明理由，或援用證據不當，但除
    去該證據仍應為同一事實之認定），皆難謂係具體理由，俾
    與第二審上訴制度旨在請求第二審法院撤銷、變更第一審不
    當或違法之判決，以實現個案救濟之立法目的相契合，並節
    制濫行上訴（最高法院97年度台上字第892 號判決參照）。
    是以上訴人之上訴書狀或補提之上訴理由書，雖有敘述上訴
    理由，惟未具體敘述第一審判決有何違法或不當之情形，即
    與未敘述具體理由無異，其所為之上訴即不符合上訴之法定
    要件。
二、查，本件原審適用簡式審判程序，並以上訴人即被告李欣中
    （下稱被告）於原審審理時自白（見原審卷第30頁背面、第
    34頁），而其於99年10月16日17時26許為警採集之尿液經送
    臺灣檢驗科技股份有限公司鑑定結果，確呈嗎啡及甲基安非
    他命陽性反應，亦有該公司99年7 月21日出具之濫用藥物檢
    驗報告（見偵查卷第17頁）及臺北縣（現已改制為新北市）
    政府警察局偵辦毒品案件尿液代碼表在卷可稽等為據，因而
    認定被告確基於施用第二級毒品之犯意，於民國99年10月14
    日某時，在桃園縣大溪鎮○○街6 巷22號住處，以將第二級
    毒品甲基安非他命置入玻璃球吸食器內燃燒吸食其所產生煙
    氣之方式，非法施用第二級毒品甲基安非他命一次；又另基
    於施用第一級毒品犯意，於同年月15日21時前某時，在上開
    住處，以將香菸摻以第一級毒品海洛因後點燃吸食之方式，
    非法施用第一級毒品海洛因一次之犯行。另依本院被告前案
    紀錄表說明被告曾於89年間因施用毒品案件，經臺灣桃園地
    方法院以89年度毒聲字第1340號裁定送觀察、勒戒後，認無
    繼續施用毒品傾向，於89年6 月21日出所，由臺灣桃園地方
    法院檢察署檢察官於89年6 月21日以89年度毒偵字第720 號
    為不起訴處分確定；又於90年間因施用毒品案件，經臺灣桃
    園地方法院以90年度毒聲字第2728號裁定送觀察、勒戒後，
    認有繼續施用毒品傾向，再經同院以91年度毒聲字第1805號
    裁定令入戒治處所施以強制戒治一年，嗣經同院以91年度毒
    聲字第3355號裁定停止戒治所餘戒治期間付保護管束，而於
    91年12月26日停止戒治出所，此部分施用第一級、第二級毒
    品犯行，並經臺灣桃園地方法院檢察署檢察官提起公訴，由
    臺灣桃園地方法院以91年度訴字第1380號判決（下稱甲案）
    分別判處有期徒刑10月、8 月，應執行有期徒刑1 年6 月確
    定；復於91年間因違反毒品危害防制條例案件，經臺灣高等
    法院以92年度上訴字第3087號判決（下稱乙案）判處有期徒
    刑5 年確定；又於92年間因違反毒品危害防制條例案件，經
    臺灣桃園地方法院以93年度少連訴緝字第3 號判決（下稱丙
    案）判處有期徒刑1 年3 月確定；復於同年間因施用毒品案
    件，經臺灣桃園地方法院以92年度桃簡字第1316號判決（下
    稱丁案）判處有期徒刑6 月確定；又於同年間因施用毒品案
    件，經同院以93年度訴緝字第90號判決（下稱戊案）判處有
    期徒刑11月確定；而前揭罪刑嗣經同院以96年度聲減字第90
    5 號裁定就甲、丙、丁、戊案之罪刑分別減其宣告刑二分之
    一，並與乙案之罪刑合併定應執行有期徒刑7 年確定；又於
    93年間因違反毒品危害防制條例案件，經臺灣高等法院以95
    年度上更(二)字第853 號判決判處有期徒刑1 年8 月確定，
    該案嗣經同院以97年度聲減字第1030號裁定減為有期徒刑10
    月確定，與上開應執行之有期徒刑7 年接續執行，而於99年
    5 月11日縮短刑期假釋出監，縮刑期滿日為101 年2 月15日
    ，尚未執行完畢，未構成累犯）；惟其於觀察勒戒執行完畢
    釋放後5 年內曾因施用毒品遭追訴處罰，已如前述，則其前
    所實施之觀察勒戒未足以遮斷施用毒品之癮，自與前揭條例
    第20條第3 項之規定僅得適用於「五年後再犯」之情形不合
    （最高法院95年度台非字第59號判決可參），是被告就本案
    犯行自應依同條例第10條第1 項、第2 項論科。復審酌被告
    前已受觀察勒戒、強制戒治之戒癮治療，應知所警惕，竟仍
    再次施用毒品，顯見並無悔意，其施用海洛因、甲基安非他
    命行為，不惟戕害自己身心健康，並已危害社會風氣，及其
    犯罪動機、目的、手段、所犯尚未危及他人、於原審坦承犯
    行、犯罪後態度尚佳等一切情狀，分別量處如原審判決主文
    所示之刑，並定其應執行之刑，均已詳敘其所憑證據、認定
    理由及量刑依據，從形式上觀察並無任何採證認事、用法或
    量刑之不當或違法。被告收受判決後提起本件第二審上訴，
    其上訴理由略謂：被告犯後深感後悔，然被告家中尚有母親
    及幼兒待扶養，原審量刑太重，請給被告一個自新機會，從
    輕量刑云云，惟按量刑係法院就繫屬個案犯罪之整體評價，
    為事實審法院得依職權自由裁量之事項，量刑判斷當否之準
    據，應就判決之整體觀察為綜合考量，苟已斟酌刑法第57條
    各款所列情狀，而未逾越法定刑度，如無偏執一端致有明顯
    失出、失入之恣意情形，上級審法院即不得單就量刑部分遽
    指為不當或違法。查原判決就如何量定被告宣告刑之理由，
    業已審酌被告犯罪之動機、目的、手段、智識程度，曾有施
    用毒品前科仍不知戒除，惟犯罪後坦承犯行等一切情狀，諭
    知施用第一級毒品部分處有期徒刑10月、施用第二級毒品部
    分處有期徒刑6 月，應執行有期徒刑1 年，經核並未逾越職
    權，亦未違反比例原則，且無其他失出、失入之違法或不當
    ，被告置原判決前開論述於不顧，徒憑己意指摘原審量刑過
    重，自非具體理由。被告上訴意旨請求從輕量刑，純屬其個
    人主觀上對於法院量刑之期盼，尚不足以影響原判決之本旨
    ，是其所執上訴理由顯非依據卷內既有訴訟資料或提出新事
    證，指摘或表明第一審判決有何採證認事、用法或量刑等足
    以影響判決本旨之不當或違法，因而構成應予撤銷之具體事
    由。揆諸上開規定及說明，本件上訴顯無具體理由而不合法
    定程式，應予駁回，並不經言詞辯論為之。
三、據上論結，應依刑事訴訟法第367 條前段、第372 條，判決
    如主文。
中    華    民    國    100    年    5    月    31    日
                  刑事第四庭   審判長法  官  陳筱珮
                                     法  官  陳玉雲
                                     法  官  邱滋杉
以上正本證明與原本無異。
施用第一級毒品部分如不服本判決，應於收受送達後10日內向本
院提出上訴書狀，其未敘述上訴之理由者，並得於提起上訴後10
日內向本院補提理由書狀（均須按他造當事人之人數附繕本）。
施用第二級毒品部分不得上訴。
                                     書記官  劉貞達
中    華    民    國    100    年    5    月    31    日